【裁判字號】    88,自,590
【裁判日期】    890515
【裁判案由】    詐欺
【裁判全文】
臺灣高雄地方法院刑事裁定                          八十八年度自字第五九號
    自訴人  甲○○
    被  告  乙○○
右列被告因詐欺案件，經自訴人提起自訴，本院裁定如左：
    主  文
本件自訴駁回。
    理  由
一、自訴意旨略以：自訴人甲○○與被告乙○○原係朋友，民國八十六年六月間，被
    告對自訴人稱其雖有參加案外人林春生、盧行仁所招攬之互助會，合計約新臺幣
    三百餘萬元，惟因尚未標得會款，需要現金週轉，遂向其借款約六十餘萬元，被
    告因此簽發本票及以彰化商業銀行大順分行為付款人之支票予伊，並言明會以所
    標得之會款償還，詎其所簽發之本票及支票到期均未兌現，且已私自標走會款逃
    逸，自訴人至此始知受騙，因認被告涉有刑法第三百三十九條第一項詐欺取財罪
    嫌云云。
二、按法院或受命推事，於第一次審判期日前，訊問自訴人、被告及蒐集或調查證據
    後，發見案係民事或利用自訴程序恫嚇被告，並認為案件有刑事訴訟法第二百五
    十二條至第二百五十四條之情形者，得以裁定駁回自訴，同法第三百二十六條第
    一項、第三項定有明文；又自訴人之指訴，係以使被告受刑事訴追為目的，是其
    陳述是否與事實相符，仍應調查其他證據以資審認，倘其陳述無瑕疵，且就其他
    方面調查又與事實相符，始足據為有罪判決之基礎；再刑法第三百十九條第一項
    詐欺取財罪之成立，須行為人主觀上有為自己或第三人不法所有之意圖，客觀上
    係以詐術使人將本人或第三人之物交付為要件，若行為人無不法所有之意圖，或
    未使用詐術，自難遽以該罪相繩。本件訊據被告乙○○固不否認右揭曾向自訴人
    甲○○借錢，且其簽發之本票及支票均未兌現等情，惟堅決否認有何詐欺取財犯
    行，辯稱：自訴人借伊錢係重利，所以無法週轉，如果借十萬元，以三個月為一
    期，到期需付十三萬元，並預扣手續費三千元；又雖曾和自訴人談到伊有參加林
    春生及盧行仁所招攬之互助會，惟盧行仁的會已被倒，林春生的會伊僅有參加六
    、七十萬元，其他係親戚朋友借伊之名所標，且未約定標到錢的要還自訴人等語
    。
三、經查：
  (一)本件自訴人自訴被告涉有詐欺財之犯行，雖據其提出被告所簽發之本票影本一紙
    及支票影本二紙附卷佐證，惟其甫因乘被告急迫貸以金錢，而取得與原本顯不相
    當之重利，並以之為常業，遭臺灣高雄地方法院及臺灣高等法院高雄分院判處有
    期徒刑八月，自訴人並於該案高雄市調查處偵訊時供稱：我係在臺灣新聞報刊登
    票申領銀行貸款，徵求民間互助會員等名義，找金主出資金，再由我轉放貸給不
    特定借款人，借款人向我借款時必須備妥個人銀行支票或客票等語，與被告於該
    案所稱：「我是於八十五年十月間因經營販水業週轉不靈急需用錢，故透過盧姓
    友人介紹認識甲○○，甲○○在得知我急需現金週轉後，即向我表示可借現金給
    我，而利息計算方式為三個月一期借新臺幣壹拾萬元，我必須開立銀行支票面額
    壹拾參萬伍仟元給他質押，另尚需參仟元的手續費，故我實拿現金玖萬柒仟元整
    ，折算月息約為十二分左右，我於八十五年十月間起陸續向甲○○借款一百一十
    萬左右，並向友人連俊成借支票質押給甲○○」，及本院調查時所述，均互核相
    符，有臺灣高雄地方法院八十七年度訴字第一八０九號判決、臺灣高等法院高雄
    分院八十八年度上訴字第九九九號刑事判決各一份附卷可稽，足證自訴人確以乘
    他人急迫貸予金錢並收取顯不相當之重利，即俗稱之放高利貸為業。
  (二)自訴人既以俗稱之放高利貸為業，已如前述，則其顯然明知向其借款之人均為經
    濟狀況出現重大問題、無處取得所需之資金且償債能力不佳之人，否則該等借款
    人何以願給付高於正常利息十數倍之不相當重利，換取短期資金之週轉？其亦顯
    然知其所貸放之款項，並非一定能收回，而有高度風險性存在，因而其指訴稱：
    被告言明會以所標得之會款償還借款、被告所簽發用以支付借款之本票及支票均
    未兌現等語，均顯不能證明被告有何詐欺取財犯行之嫌疑，況自訴人另於本院訊
    問時，二度自承：「是林春生保證，我才借給他」、「是因林春生保證，我才借
    他，他卻檢舉我」等語（見本院八十八年十二月八日訊問筆錄），更足證被告無
    施用詐術之行為，從而自訴人之指訴顯有瑕疵，其欲利用自訴程序達到促使被告
    償還先前曾貸放之金錢，至為顯然。本院經審酌自訴人所提出之自訴狀、雙方於
    調查程序所為之陳述，及卷附之證據資料，並依職權調取前開臺灣高雄地方法院
    八十七年度訴字第一八０九號判決、臺灣高等法院高雄分院八十八年度上訴字第
    九九九號刑事判決核閱後，認被告犯罪嫌疑不足，無進行審判程序之必要，依首
    開規定及說明，自應依法裁定駁回自訴。
據上論結，依刑事訴訟法第三百二十六條第三項、第二百五十二條第十款，裁定如主
文。
中      華      民      國    八十九    年      五      月     十五     日
                                臺灣高雄地方法院刑事第七庭
                                  審判長法  官  林  石  猛
                                        法  官  何  悅  芳
                                        法  官  劉  傑  民
右正本證明與原本無異。
如不服本裁定，應於裁定送達後五日內，向本院提出抗告狀。
                                        書記官  林  豐  富
中    華    民    國      八十九      年      五      月      十六      日


司法院資訊處製作；財團法人民間司法改革基金會備份。
